臺灣高等法院刑事判決　　　　　　　　96年度上訴字第2907號
上　訴　人　臺灣板橋地方法院檢察署檢察官
上　訴　人
即　被　告　甲○○
被　　　告　戊○○
被　　　告　丙○○
被　　　告　乙○○
被　　　告　丁○○
上列上訴人因違反著作權法等案件，不服臺灣板橋地方法院95年
度訴字第3576號，中華民國96年4月9日第一審判決（起訴案號：
臺灣板橋地方法院檢察署95年度偵字第12973 號），提起上訴，
本院以簡式審判程序判決如下：
    主  文
原判決撤銷。
甲○○共同以明知侵害著作財產權之重製光碟而散布為常業，處
有期徒刑壹年陸月。減為有期徒刑玖月。扣案如附表所示之物均
沒收。
戊○○共同以明知侵害著作財產權之重製光碟而散布為常業，處
有期徒刑壹年肆月；減為有期徒刑捌月。扣案如附表所示之物均
沒收。
丙○○共同以明知侵害著作財產權之重製光碟而散布為常業，處
有期徒刑壹年壹月。減為有期徒刑陸月又拾伍日。扣案如附表所
示之物均沒收。
乙○○共同以明知侵害著作財產權之重製光碟而散布為常業，處
有期徒刑壹年壹月。減為有期徒刑陸月又拾伍日。扣案如附表所
示之物均沒收。
丁○○共同以明知侵害著作財產權之重製光碟而散布為常業，處
有期徒刑壹年壹月。減為有期徒刑陸月又拾伍日。扣案如附表所
示之物均沒收。
    事  實
一、甲○○、戊○○、丙○○、乙○○、丁○○等人均明知「
    Play Station」、「PS設計圖」、「Koei」及「XBOX」商標
    及圖，分別係日商新力電腦娛樂股份有限公司（下稱新力公
    司）、臺灣光榮綜合資訊股份有限公司（下稱光榮公司）及
    美商微軟公司（下稱微軟公司）向經濟部中央標準局（現改
    制為智慧財產局）申請核准註冊登記，取得商標權，指定使
    用於電腦、錄有電腦程式之磁碟、磁卡、磁帶及光碟等商品
    ，現仍於商標期間內，未得該等商標權人同意或授權，不得
    於同一商品使用相同之商標。又明知「Play Station」、「
    PlayStation ２」系統遊戲軟體光碟內所儲存之「Library
    Programs」電腦軟體，分別係經光榮公司、微軟公司及新力
    公司享有著作權之電腦程式著作，非經光榮公司、微軟公司
    及新力公司之同意或授權，不得擅自重製或意圖營利而以移
    轉所有權之方法散布。且明知新力公司產製之「PlayStatio
    n 」系統「－口」遊戲軟體光碟片，於電視遊樂器執行
    使用時，在電視影像畫面會分別呈現前揭「PS設計圖」、「
    PlayStation 」商標圖樣，足以使消費者誤認該遊戲光碟係
    新力公司所生產發行。詎竟共同基於意圖銷售違法重製著作
    之光碟、擅自販售使用上述註冊商標之盜版光碟之犯意聯絡
    ，自民國九十四年十二月間某日起，在臺北縣中和市○○路
    ○段一一四巷二十九號五樓，先由蔡金郎（另案通緝）以不
    詳代價，在大陸地區，向真實姓名年籍均不詳之大陸籍成年
    男子，購買含有未經光榮公司、微軟公司及新力公司授權之
    遊戲軟體等電腦程式之盜版遊戲光碟後，再逕由大陸寄送至
    臺灣，由甲○○收取，並由甲○○以月薪新台幣（下同）四
    萬元之代價僱用戊○○擔任倉管，負責管理盜版光碟，並分
    別以月薪三萬元之代價，僱用丁○○於上址負責盜版光碟目
    錄之製作、丙○○及乙○○負責送貨，由蔡金郎提供客戶名
    單與甲○○，甲○○以每片七十元至一百元不等之價格，出
    售予不特定人，並由丙○○及乙○○二人運送至客戶指定之
    處所，以此方式出售予不特定人以牟利，並恃以為生，而侵
    害光榮公司、微軟公司及新力公司之商標權及著作權。嗣經
    警於九十五年五月十六日十八時四十分許在上址查獲，並扣
    得附表一所示之「真三國無雙四猛將傳」等一千九百三十三
    片遊戲光碟、附表二所示之「式神之城II」等一千九百六十
    片、附表三之一所示之盜版PS２遊戲光碟十四萬一千零六十
    九片、附表三之二所示之盜版PS２遊戲光碟六千七百十一片
    、附表三之三所示之盜版PS遊戲光碟八千九百六十八片（起
    訴書原記載為八千九百六十七片，經加總計算應為八千九百
    六十八片，應予更正）、附表三之四所示之盜版PSP 遊戲光
    碟二百二十三片、附表四所示盜版遊戲光碟目錄一批、桌上
    型電腦二臺、筆記型電腦一臺、印表機二臺、液晶螢幕一臺
    、CRT 螢幕一臺、隨身碟一個、PS2 測試用主機一台、空白
    光碟一批、光碟封面包裝紙一批、包裝塑膠套一批、供聯絡
    用之行動電話四支、出貨單及帳冊各一批、客戶帳單存寄盒
    一批及販賣盜版光碟所得現金二萬一千四百三十元。
二、案經被害人光榮公司、微軟公司及新力公司訴由內政部警政
    署保安警察第二總隊第一大隊第三中隊報請臺灣板橋地方法
    院檢察署檢察官偵查起訴。
    理  由
一、上揭犯罪事實，業據被告甲○○、戊○○、丙○○、乙○○
    、丁○○坦承不諱，核與告訴人光榮公司、微軟公司及新力
    公司指訴情節相符，並有光榮公司商標註冊證影本、美國著
    作權局著作權登記證書、光榮公司及美商微軟公司出具之鑑
    視證明文件、新力公司之商標註冊證、商標資料檢索服務查
    詢表影本在卷可稽，復有現場照片、遊戲光碟照片、公司制
    度表附卷足參，此外另有附表一至三所示之盜版光碟、附表
    四所示盜版遊戲光碟目錄一批、桌上型電腦二臺、筆記型電
    腦一臺、印表機二臺、液晶螢幕一臺、CRT 螢幕一臺、隨身
    碟一個、PS2 測試用主機一台、空白光碟一批、光碟封面包
    裝紙一批、包裝塑膠套一批、供聯絡用之行動電話四支、出
    貨單及帳冊各一批、客戶帳單存寄盒一批及販賣盜版光碟所
    得現金二萬一千四百三十元扣案足資佐證。事證明確，被告
    犯行堪以認定。
二、本案被告行為後，刑法及其施行法業於九十五年七月一日修
    正施行，關於新舊法律變更之比較適用，原則上應就罪刑有
    關之共犯、未遂犯、想像競合犯、牽連犯、連續犯、結合犯
    ，以及累犯加重、自首減輕暨其他法定加減原因（如身分加
    減）與加減例等一切情形，綜其全部罪刑之結果而為比較（
    最高法院九十五年第八次會議關於中華民國刑法九十四年修
    正施行後之法律比較適用決議第一點第(四)小點參照），而
    此次修法與本案罪刑相關者，有刑法第十一條、第二十八條
    、第五十五條、第五十六條等規定，本院認就共同正犯部
    分，修正後刑法第二十八條雖修正為二人以上共同「實行」
    犯罪之行為者，皆為正犯，然本案被告無論依修正前或修正
    後之刑法第二十八條，均屬共同正犯；就想像競合犯部分
    ，修正後刑法第五十五條已修正為：「一行為而觸犯數罪名
    者，從一重處斷。但不得科以較輕罪名所定最輕本刑以下之
    刑」，其中但書部分雖為修正前刑法第五十五條所無，然因
    此部分規定僅係科刑之限制，為法理之明文化，非屬法律之
    變更；修正後刑法已刪除第五十六條關於連續犯及常業犯
    之規定，著作權法第九十四條常業犯之規定，業於九十五年
    五月三十日配合修正而刪除，亦即本案被告在前述時間違反
    著作權法案件，經檢察官以常業犯著作權法第九十一條之一
    第三項、第二項之罪起訴，經審理結果，亦認為構成常業犯
    著作權法第九十一條之一第三項、第二項罪，其法定刑為一
    年以下七年以下有期徒刑，得併科三十萬元以上三百萬元以
    下罰金。刑法修正後，因已刪除常業、連續犯規定，應將被
    告所犯上開多次犯行，合併計算其法定最高本刑較原常業犯
    之法定刑為重，依刑法第二條第一項之規定，應適用較輕之
    著作權法第九十四條常業犯同法第九十一條之一第三項、第
    二項之罪。經綜合比較前述各項法律變更之結果後，本案
    因修正後之規定並未對被告更為有利，依據刑法第二條第一
    項前段，應一體適用修正前刑法之規定，合先敘明。
三、核被告甲○○、戊○○、丙○○、乙○○、丁○○五人所為
    ，均係犯商標法第八十二條販賣仿冒商標商品及著作權法第
    九十四條第一項常業犯同法第九十一條之一第三項、第二項
    明知係侵害著作財產權之光碟而散布為常業之罪。被告甲○○等五人以一行為觸犯常業侵害著作權罪與販賣仿冒商標商
    品二罪，為想像競合犯，從一重論以著作權法第九十四條第
    一項常業犯同法第九十一條之一第三項、第二項明知侵害著
    作財產權之重製光碟而散布為常業罪。又按刑事法若干犯罪
    行為態樣，本質上原具有反覆、延續實行之特徵，立法時既
    予特別歸類，定為犯罪構成要件之行為要素，則行為人基於
    概括之犯意，在密切接近之一定時、地持續實行之複次行為
    ，倘依社會通念，於客觀上認為符合一個反覆、延續性之行
    為觀念者，於刑法評價上，即應僅成立一罪。學理上所稱「
    集合犯」之職業性、營業性或收集性等具有重複特質之犯罪
    均屬之，例如經營、從事業務、收集、販賣、製造、散布等
    行為概念者是（最高法院九十五年度臺上字第一０七九號判
    決意旨參照）。故被告未得商標權人同意，於同一商品使用
    相同之註冊商標之商品而販賣之行為，及明知侵害著作財產
    權之重製光碟而散布為常業之犯行，應僅成立「集合犯」一
    罪，公訴人就上開犯行，再論以連續犯，容有誤會。被告五
    人與蔡金郎就上開犯行有犯意聯絡及行為分擔，為共同正犯
    。原審對被告論罪科刑，固非無見，惟查：被告等之行為，
    符合中華民國96年罪犯減刑條例之規定，原審漏未減刑，尚
    有未洽，檢察官及被告上訴指摘原判決不當，固無理由，原
    判決既有可議，自應由本院撤銷改判。爰審酌被告未能尊重
    他人之商標及著作財產權，散布盜版光碟，既侵害他人著作
    財產權，亦損及我國保護智慧財產權之國際形象，兼衡其犯
    罪之動機、目的、期間，散布之數量頗鉅等一切情狀，量處
    如主文所示之刑。並予以減刑，被告等未與告訴人和解，本
    院不予於緩刑之宣告。
四、扣案如附表一至四所示之物，係供本件犯著作權法第91條之
    1 第3項、第2項犯罪所用之物，現金二萬一千四百三十元係
    販賣盜版光碟之所得，不問屬於被告與否，均依著作權法第
    九十八條之規定宣告沒收之。
據上論斷，應依刑事訴訟法第369條第1項前段、第364條、第273
條之1第1項、第299條第1項前段，刑法第11條、第28條、第55條
、商標法第82條、著作權法第94條第1項、第91條之1第3項、第2
項、第98條，中華民國96年罪犯減刑條例第2 條第1項第3款，判
決如主文。
本案經檢察官沈世箴到庭執行職務。
中　　華　　民　　國　　96　　年　　8　　月　　30　　日
　　　　　　      刑事第八庭審判長法　官  鄭文肅
    　　　　　　　　　　　　　    法　官  蔡光治
　　  　　 　 　　　　　　　　　　法　官  陳貽男
以上正本證明與原本無異。
如不服本判決，應於收受送達後十日內向本院提出上訴書狀，其
未敘述上訴之理由者並得於提起上訴後十日內向本院補提理由書
（均須按他造當事人之人數附繕本）。
                                  書記官  王泰元
中　　華　　民　　國　　96　　年　　8 　　月　　30　　日
附錄本案論罪科刑法條全文：
商標法第82條
明知為前條商品而販賣、意圖販賣而陳列、輸出或輸入者，處一
年以下有期徒刑、拘役或科或併科新臺幣5 萬元以下罰金。
著作權法第91條之1
擅自以移轉所有權之方法散布著作原件或其重製物而侵害他人之
著作財產權者，處3 年以下有期徒刑、拘役，或科或併科新臺幣
五十萬元以下罰金。
明知係侵害著作財產權之重製物而散布或意圖散布而公開陳列或
持有者，處3年以下有期徒刑，得併科新臺幣7萬元以上75萬元以
下罰金。
犯前項之罪，其重製物為光碟者，處6月以上3年以下有期徒刑，
得併科新臺幣20萬元以上2百萬元以下罰金。但違反第87條第4款
規定輸入之光碟，不在此限。
犯前二項之罪，經供出其物品來源，因而破獲者，得減輕其刑。
著作權法第94條
以犯第91條、第92條或第93條之罪為常業者，處1年以上7年以下
有期徒刑，得併科新臺幣45萬元以下罰金。
